最高法院刑事判決            一○○年度台上字第四二六二號
上  訴  人  林智榮
上列上訴人因違反毒品危害防制條例案件，不服台灣高等法院台
南分院中華民國一００年五月三十一日第二審判決（一００年度
上訴字第四九一號，起訴案號：台灣台南地方法院檢察署九十八
年度偵字第一七七四二號、九十九年度偵字第六０一八號），提
起上訴，本院判決如下：
    主  文
原判決撤銷，發回台灣高等法院台南分院。
    理  由
本件原判決以上訴人林智榮因違反毒品危害防制條例案件，不服
第一審論處販賣第二級毒品罪刑之判決（共八罪，均處有期徒刑
），提起第二審上訴，但其上訴書狀並未述具體理由，顯不合
法律上之程式，因而依刑事訴訟法第三百六十七條前段、第三百
七十二條之規定，駁回其在第二審之上訴，固非無見。
惟查，不服第一審判決而上訴於第二審法院者，應提出上訴書狀
，上訴書狀應述具體理由，刑事訴訟法第三百六十一條第一項
、第二項定有明文。所謂「應述具體理由」，係指須就不服判
決之理由為具體之述而非空泛之指摘而言。倘上訴理由就其所
主張第一審判決有違法或不當之情形，已舉出該案相關之具體事
由足為其理由之所憑，即不能認係徒托空言或漫事指摘，縱其所
舉理由經調查結果並非可取，要屬上訴有無理由之範疇，尚難遽
謂未述具體理由。又我國刑事訴訟法之第二審係採覆審制，就
上訴案件為完全重覆之審理，關於事實之認定、法律之適用暨刑
之量定，與第一審同其職權。再者，刑事審判旨在實現刑罰權之
分配正義，法院對有罪被告之科刑，應符合罪刑相當原則，使輕
重得宜，罰當其罪，以契合社會之法律感情，此所以刑法第五十
七條明定科刑時應審酌一切情狀，尤應注意該條所列十款事項以
為科刑輕重之標準，並於刑法第五十九條賦予法院裁量權，如認
犯罪情狀顯可憫恕者，第二審自得衡酌是否再予酌減輕其刑，而
不受第一審判決之拘束。本件上訴人於其所提出之第二審上訴狀
內，其中就量刑部分已載明：檢索最高法院判決有關毒品危害防
制條例第十七條第二項與刑法第五十九條之關係，多數肯認下級
審法院依據毒品危害防制條例第十七條第二項規定減輕其刑後，
只要詳細交代適用刑法第五十九條之原因，即能支持其見解。故
有關販賣毒品案件，依照現行實務，有依毒品危害防制條例第十
七條第二項減輕後，再依刑法第五十九條酌減其刑之機會。本件
未見第一審審酌有關上訴人有利之情形，縱未予採納（按辯護人
於第一審時曾聲請依刑法第五十九條規定酌減其刑），亦未見第
一審判決明理由。況如第一審判決所審認上訴人販賣毒品之對
象計四人，次數僅八次，交易金額不多（共新台幣一萬零九百元
），尚屬下游之販賣者，其犯罪情節尚無法與大盤、中盤販毒者
等同並論，衡情其犯罪情節尚有可憫恕之處，若因已符合毒品危
害防制條例第十七條第二項減刑之規定，即不再適用刑法第五十
九條規定酌減其刑，對上訴人及社會觀感未必均妥洽，故在比例
原則下，應以酌減其刑為當，第一審判決顯有違誤等語。並舉出
本院判決及選取四件之第一審、第二審判決為量刑之比較（見原
審卷第八至十三頁）。顯已依據上訴人之犯罪情節，舉出具體事
由為依據，指摘第一審判決量刑時，未適用刑法第五十九條規定
酌減上訴人刑責，有何違反罪刑相當原則，並請求原審重為審酌
，適用上開規定酌減其刑，難謂其上訴並未述具體理由，原審
自應就其上訴所主張之事由，重新調查審判有無理由。原審對上
情未詳加調查審認，遽以上訴人並未具體指摘第一審量刑有何足
以影響判決結果之不當，構成應撤銷之具體理由，而駁回上訴人
在第二審之上訴，顯將第一審上訴書狀是否述具體理由與經調
查結果所認上訴有無理由混為論述，自有適用法則不當之違法。
況原判決既認上訴人在第二審之上訴不合法律上之程式，即應從
程序上逕予駁回其上訴，惟原判決又於理由欄闡述第一審未依刑
法第五十九條規定酌減上訴人刑責並無不當，而為實體上審認（
見原判決第四頁倒數第十一至五行），亦有未合。上訴意旨執此
指摘原判決違法，尚非全無理由，應認有發回更審之原因。
據上論結，應依刑事訴訟法第三百九十七條、第四百零一條，判
決如主文。 
中    華    民    國  一○○  年    八    月    四    日
                      最高法院刑事第十庭
                          審判長法官  賴  忠  星  
                                法官  吳      燦  
                                法官  蔡  名  曜  
                                法官  葉  麗  霞  
                                法官  王  聰  明  
本件正本證明與原本無異
                                      書  記  官  
中    華    民    國  一○○  年    八    月    九    日
                                                      Ｅ